【裁判字號】    98,易,541
【裁判日期】    980515
【裁判案由】    詐欺
【裁判全文】
臺灣臺中地方法院刑事判決               98年度易字第541號
公  訴  人  臺灣臺中地方法院檢察署檢察官
被      告  乙○○
上列被告因詐欺案件，經檢察官聲請簡易判決處刑（聲請案號：
97年度偵字第29281號），及同署檢察官移送併辦（98年度偵字
第2790號），經本院臺中簡易庭認不宜以簡易判決處刑，簽由本
院刑事庭裁定改依通常程序審理，經本院合議庭裁定改依簡式審
判程序審理，判決如下：
    主  文
乙○○幫助意圖為自己不法之所有，以詐術使人將本人之物交付
，累犯，處拘役參拾日，如易科罰金，以新臺幣壹仟元折算壹日
。
    犯罪事實
一、乙○○前於民國94年間，因妨害風化案件，經臺灣彰化地方
    法院以93年度簡上字第122號判處有期徒刑4月確定，於94年
    8月26日易科罰金執行完畢。詎猶不知悔改，可預見提供自
    己帳戶予他人使用，足供幫助他人從事詐欺不法之犯行，竟
    不違背其本意，仍基於幫助詐欺之犯意，於97年11月初某日
    ，在臺中市建國市場，將其所申請彰化商業銀行太平分行，
    帳號00000000000000號存款帳戶存摺、金融卡及密碼等資料
    ，交予真實姓名、年籍不詳，綽號「陳仔」之成年男子，幫
    助詐欺集團以之作為詐騙他人使用之匯款工具，並藉以遂行
    詐欺取財犯罪。嗣該詐騙集團成員於取得上開帳戶後，即基
    於意圖為自己不法所有之犯意，而為下列詐騙行為：
(一)、詐欺集團內某不詳成員，於97年11月6日21時40分許，以電
    話向甲○○佯稱，其因網路購物導致帳戶遭設定為分期扣款
    ，須依指示操作網路ATM，始能取消云云，致甲○○信以為
    真，陷於錯誤，於同日23時5分許，依該詐騙集團成員指示
    操作，而匯款新臺幣（下同）4萬2912元至乙○○上開銀行
    帳戶。嗣因甲○○查覺情況有異，始知受騙。
(二)、詐欺集團內某不詳成員，於97年11月6日18時30分許，以電
    話向丙○○佯稱，其因電視購物之付款方式誤選為分期付款
    ，需依指示確認帳戶有無遭扣款，若無則將款項領出匯入指
    定帳戶以核對鈔票號碼云云，致丙○○信以為，陷於錯誤，
    於同年月7日19時20分許，匯款5萬1000元至乙○○上開帳戶
    內。嗣因丙○○查覺情況有異，始知受騙。
二、案經臺中市警察局第一分局報告臺灣臺中地方法院檢察署檢
    察官偵查後聲請簡易判決處刑，及臺中縣警察局太平分局報
    告同署檢察官移送併辦。
    理  由
一、訊據被告乙○○於本院審理時就前開犯罪事實坦承不諱，且
    據證人即被害人甲○○、丙○○於警詢時陳述明確，復有被
    害人甲○○提出之合作金庫銀行存摺影本、明細表、被害人
    丙○○提出之自動櫃員機交易明細單、被告所有之彰化商業
    銀行太平分行帳號0000 0000000000號存款帳戶開戶資料、
    存摺存款交易明細查詢各乙份附卷可參，足見被告自白核與
    事實相符。本件事證明確，被告犯行堪以認定，應予依法論
    科。
二、按前開詐騙集團成員，基於意圖為自己不法所有之犯意，以
    上開之方式為詐術，使被害人陷於錯誤，而將本人之物交付
    ，該姓名、年籍不詳之人士所為，係犯刑法第339條第1項之
    詐欺取財罪，而被告將上開帳戶之存摺、金融卡及密碼交給
    真實姓名、年籍不詳之人詐取財物，核其所為，係犯刑法第
    30條第1項、第339條第1項之幫助詐欺取財罪。被告提供上
    開帳戶給犯罪集團使用，並接續致被害人甲○○、丙○○受
    害，係一行為而觸犯數罪名，為想像競合犯，應依刑法第55
    條前段之規定，從一情節較重者即被害人丙○○受詐騙之幫
    助詐欺取財犯行處斷。被告提供前揭帳戶供詐騙集團使用，
    並造成被害人丙○○遭詐欺取財之犯罪事實，雖未據公訴人
    於本件提起公訴，惟與已起訴部分具有想像競合犯之裁判上
    一罪關係，為起訴效力所及，本院自得一併加以審理，併此
    敘明。查被告前於94年間，因妨害風化案件，經臺灣彰化地
    方法院以93年度簡上字第122號判處有期徒刑4月確定，於94
    年8月26日因易科罰金執行完畢等情，有臺灣臺中地方法院
    檢察署刑案資料查註紀錄表、臺灣高等法院被告前案紀錄表
    各乙份在卷可按，其於有期徒刑執行完畢後5年內，故意再
    犯本件有期徒刑以上之罪，為累犯，應依刑法第47條第1項
    之規定加重其刑。被告幫助他人犯詐欺取財罪，為幫助犯，
    應依刑法第30條第2項之規定，按正犯之刑度，減輕其刑，
    並先加後減之。爰審酌被告提供上開銀行帳戶予不法份子使
    用，非惟幫助詐欺取財者遂行其目的，同時使渠等得以隱匿
    其真實身分，減少遭查獲之風險，愈使其肆無忌憚，加深犯
    罪之猖獗，惟念及被告並未實際參與本件詐欺取財之犯行，
    對於破壞社會治安之責難性，尚不若實際實施犯罪行為之正
    犯為重，被告與上開不詳年籍、姓名之人士之關連性親疏，
    於此類型犯罪之角色輕重，被告犯後已坦承犯行，且業與被
    害人甲○○、丙○○達成和解，有本院調解程序筆錄2份在
    卷可參等一切情狀，量處如主文所示之刑，併諭知易科罰金
    之折算標準，以示懲儆。
據上論斷，應依刑事訴訟法第452條、第273條之1第1項、第299
條第1項前段，刑法第30條第1項前段、第2項、第339條第1項、
第47條第1項、第55條、第41條第1項前段，刑法施行法第1條之1
第1項、第2項前段，判決如主文。
中    華    民    國    98    年     5    月    15    日
                        臺灣臺中地方法院刑事第十五庭
                            法  官  劉麗瑛
  以上正本證明與原本無異。
如不服本判決應於收受判決後10日內向本院提出上訴書狀，並應
敘述具體理由；其未敘述上訴理由者，應於上訴期間屆滿後20日
內向本院補提理由書（均須按他造當事人之人數附繕本）「切勿
逕送上級法院」。
                            書記官  王玟
中    華    民    國    98    年     5    月    15    日
附錄論罪科刑法條全文：
中華民國刑法第339條：
意圖為自己或第三人不法之所有，以詐術使人將本人或第三人之
物交付者，處五年以下有期徒刑、拘役或科或併科一千元以下罰
金。
以前項方法得財產上不法之利益或使第三人得之者，亦同。
前二項之未遂犯罰之。


司法院資訊處製作；財團法人民間司法改革基金會備份。
